臺灣臺北地方法院刑事判決　　　　　　　　　　　　　九十年度易字第一九四一號
　　公　訴　人　臺灣臺北地方法院檢察署檢察官
　　被　　　告　丙○○
右列被告因家庭暴力防治法案件，經檢察官提起公訴（九十年度偵字第一七一０四號
），本院判決如左：
    主  文
丙○○違反法院依家庭暴力防治法第十三條所為禁止直接或間接騷擾行為之裁定，處
拘役伍拾日，如易科罰金，以佰元折算壹日，緩刑貳年，緩刑期內付保護管束。
錄音機及電話線箱之連接線均沒收。
    事  實
一、丙○○原係甲○○之配偶（已於民國九十一年三月五日離婚），二人具有家庭暴
    力防治法第三條第一款所定之家庭成員關係。緣甲○○認夫妻相處間丙○○有出
    手毆打及經常以紙條書寫令其不安之文字等事由，於九十年三月間向本院家事法
    庭聲請民事通常保護令，其間丙○○為能掌握甲○○之生活作習，竟自九十年五
    月十七日起無故在台北市○○街二十七巷九號二樓之二自宅大樓內電話線箱接線
    裝設錄音設備，竊錄甲○○設於臥房內專供甲○○及乙○○（為丙○○之女，此
    部分犯罪未據告訴）使用電話（號碼：00－00000000）通訊之非公開
    談話內容。前開通常保護令之聲請，於九十年七月二十三日經本院家事法庭於九
    十年七月二十三日依家庭暴力防治法第十三條第二項第二款、第十九條第二項準
    用非訟事件法第八條第二項之規定，以九十年家護字第一一二號裁定核發民事通
    常保護令，裁定令丙○○不得直接或間接對甲○○為騷擾之行為，或以紙條書寫
    足令甲○○不安之文字。詎丙○○業已收受上述裁定，知悉其不得直接或間接對
    甲○○騷擾，竟仍於九十年七月二十六日起，未依前開通常保護之要求停止足對
    甲○○造成騷擾之竊錄專供甲○○使用電話之行為，因而騷擾甲○○對於生活通
    訊之隱密性，並使其心生恐懼，違反法院所為前述通常保護令之裁定。嗣甲○○
    、乙○○因認丙○○對於該二人之行止均知之甚詳感覺有異，於同年八月五日二
    十一時三十分許至上址大樓之電話線箱查看，始發現丙○○裝設之錄音機及電話
    線箱之連接線而查知上情。
二、案經甲○○訴由台北市政府警察局中正第一分局報告台灣台北地方法院檢察署檢
    察官偵查起訴。
    理  由
一、訊據被告丙○○矢口否認有右揭違反保護令罪及妨害秘密罪之犯行，辯稱：告訴
    人與其女兒（乙○○）在家時使用同一支電話，其女兒係就讀東海大學，於九十
    年三、四月間因學校通知其女兒在學校住宿沒有回宿舍，不久學校又第二次通知
    女兒有沒回宿舍之情形，因其很擔心，為了要求證事實，所以其在八月五日當天
    藉電話錄音瞭解女兒的交往情況，因告訴人與其女兒在住處時使用同一支電話，
    所以造成誤會，其沒有要騷擾告訴人。其已經對保護令提起抗告，保護令是因為
    告訴人向其砸杯子，造成告訴人手指受傷，反而向法院聲請保護令，這保護令是
    不合法，因為主體已經不存在了，所以其認為沒有違反保護令的問題，七月二十
    三日核發保護令，裝設錄音機在此之前，因為在民事庭時，法官要其登錄告訴人
    之作息時間，聲請保護令後，告訴人每天都晚回來，並製造洗澡關門等聲音，困
    擾其生活，錄音的行為是在七月二十三日前的行為，保護令下來後就沒有錄音，
    八月五日告訴人報警，是因為其女兒回家，為了要瞭解女兒的生活情形，及配合
    學校之動作，但是當天沒有錄音，七月二十三日之前之錄音，是配合民庭保護令
    抗告的舉證，所有的動作都是配合保護令而做的，保護令下來之後，就沒有對告
    訴人有錄音之動作云云。經查，
（一）、被告與告訴人原係夫妻具有家庭暴力防治法第三條第一款所定之家庭成員關
        係。告訴人因認被告出手毆打及經常以紙條書寫令其不安之文字等事由，於
        九十年三月間向本院家事法庭聲請民事通常保護令，其間被告為能掌握告訴
        人之生活狀況，竟自九十年五月十七日起無故以在台北市○○街二十七巷九
        號二樓之二自宅大樓內電話線箱接線裝設錄音設備之方式，竊錄告訴人設於
        臥房內專供告訴人及乙○○使用之電話通訊內容之事實，業經被告於偵查中
        供承：除了在00000000電話裝設錄音設備外，家中另一支電話沒有
        錄音，又於本院調查時供承：該支電話平時係告訴人使用，小孩回來時才會
        一起使用，電話錄音設備係在九十年五月十七日裝設，係想暸解告訴人之生
        活狀況，保護令核發後仍未拆除，至同年八月五日為告訴人發現止等語，核
        與告訴人於警訊中、偵查及院調查中所指稱：被告五月二十三日告知其有對
        其使用之電話錄音，其於七月九日及八月五日在大樓之二樓電話線箱內發現
        有放置錄音機等語，及證人乙○○於偵查中證稱：知道其父（即被告）有在
        電話錄音，是在申請保護令期間，其因很少回家，所以裝設錄音機是要錄其
        母（即告訴人）與他人之對話等語，本院調查時證稱：電話是裝設在媽媽（
        告訴人）之房間，媽媽在使用，事後其覺得有些事情被告都知道，就有懷疑
        ，其與哥哥在大樓公共設施接電話線箱發現多一條線類似錄音機之插頭等語
        均相符合，又有偵查卷附被告錄音後製作之「對話筆錄」（錄音時間應係九
        十年五月十七日）及錄音帶（附於本院九十年度家護字第一一二號卷內），
        本院卷附法務部戶役政連結作業系統「全戶戶籍資料」可按。被告於本院辯
        稱，錄音是在七月二十三日前的行為，保護令下來後就沒有錄音，八月五日
        告訴人報警，但是其當天沒有錄音云云均非可信。從被告於本院調查時供稱
        ：家裡只有其與告訴人居住等語，偵查時供稱：小孩回家時會使用此支電話
        ，而二個小孩均在外居住，一個月回家一、二次等語，及告訴人於偵查中指
        稱：00000000電話是其申請，設於其房間內，屬其專用，無分機，
        小孩回來時會使用此電話等語觀之，被告與告訴人係多年夫妻，又同居一處
        ，被告對於告訴人申請、使用此一設於告訴人房內之電話，應有明確之認知
        ，雖此一電話於二人子女休假回家時亦偶會使用，但通常時間係屬告訴人專
        用之事實應為被告所明知，被告仍在大樓之電話線箱內接線裝設錄音設備加
        以竊錄，此一舉動同時會錄得告訴人與他人及其兒女與他人之非公開談話均
        未違背被告之本意，故被告竊錄他人非公開談話之犯罪故意堪以認定。
        被告雖又辯稱：七月二十三日核發保護令，裝設錄音機在此之前，因為在民
        事庭時，法官要其登錄告訴人之作息時間，八月五日告訴人報警，是因為其
        女兒回家，為了要瞭解女兒的生活情形，及配合學校之動作，但是其當天沒
        有錄音，七月二十三日之前之錄音，是配合民庭保護令抗告的舉證，所有的
        動作都是配合保護令而做的云云，惟告訴人於申請對被告核發保護令期間，
        被告為主張其合法之權利，縱使有蒐證及瞭解告訴人作習之必要，亦不能為
        違法之行為，且為瞭解記錄告訴人之作習難認除竊錄告訴人之電話談話外已
        別無他法，而被告辯稱係受法官之命要其登錄告訴人之作習云云，亦不能以
        此作為其竊錄他人非公談話之違法行為之理由，另被告之女兒乙○○（六十
        九年十月二十四日生）已經成年，被告亦不能以監護、管教之理由，對之為
        違法竊錄之行為，被告辯稱其竊錄之理由均非正當，而非有故。
（二）、被告曾於九十年七月二十三日經本院依家庭暴力防治法第十三條第二項第二
        款、第十九條第二項準用非訟事件法第八條第二項之規定，以九十年家護字
        第一一二號裁定核發民事通常保護令，裁定令被告不得直接或間接對告訴人
        為騷擾之行為，或以紙條書寫足令告訴人不安之文字。詎丙○○於九十年七
        月二十六日收受上述裁定，知悉其不得直接或間接對甲○○騷擾等事實，業
        經被告自承，其已經收受本院九十年家護字第一一二號裁定核發民事通常保
        護令及知曉內容等語，核與告訴人於警訊、偵查中之指述內容相符，並有卷
        附之本院九十年七月二十三日九十年家護字第一一二號裁定（見偵卷第八頁
        ）、送達證書足憑。被告雖於收受本院上開裁定後，對該裁定提起抗告，惟
        按家庭暴力防治法第十九條規定關於保護令之裁定，除有特別規定者外，得
        為抗告。保護令之程序，除本章別有規定外，準用非訟事件法有關規定。非
        訟事件法未規定者，準用民事訴訟法有關規定，又民事訴訟法第四百九十一
        條規定抗告，除別有規定外，無停止執行之效力，故被告於收受本院上開裁
        定後，該民事通常保護令即已經生效，不因被告是否已提起抗告而影響裁定
        之效力，被告自不能再對告訴人為直接或間接之騷擾，或以紙條書寫足令告
        訴人不安之文字等違反保護令之行為。
（三）、被告於收受上述裁定，知悉其不得直接或間接對告訴人騷擾，竟仍於九十年
        七月二十六日起，未依前開通常保護之要求停止足對甲○○造成騷擾之竊錄
        專供甲○○使用電話之行為，因而騷擾甲○○對於生活通訊之隱密性，違反
        法院所為前述通常保護令之裁定，迄同年八月五日告訴人及乙○○於住處大
        樓之電話線箱查看後發現丙○○裝設之錄音機及電話線箱之連接線而報警查
        獲止。除業經被告自承如上外，並有告訴人於本院調查時指證稱：被告於保
        護令下來，電話線還連在那裡，被告顯然無視法律，電話錄音已造成其精神
        上之不安等語，及證人乙○○上開證詞足憑。按被告於收受本院九十年家護
        字第一一二號裁定核發之民事通常保護令後，負有不得直接或間接對告訴人
        為騷擾之行為，或以紙條書寫足令告訴人不安之文字等作為及不作為義務，
        亦即被告自此起不能為足以騷擾告訴人之行為及應就已經發生之騷擾行為為
        防止之作為義務，被告對於已經裝設之竊錄設備未為積極之拆除行為，自符
        合該裁定戒命規範，違反作為義務，其不作為且已造成告訴人不安、恐懼，
        自構成違反該保護令騷擾告訴人之行為。
        綜上事證及論述，被告所辯各詞與事實不符，並不能阻卻違法，均不足採信
        ，本件事證已經明確，犯行堪以認定，應依法論科。
二、按被告無故竊錄供告訴人及其女兒使用之電話，並於收受本院通常保護令後仍不
    拆除，所為造成告訴人精神之不安，足以騷擾、侵害告訴人之生活及隱私。核被
    告所為，係犯刑法第三百十五條之一第二款無故以錄音竊錄他人非公開之談話罪
    、家庭暴力防治法五十條第二款之違反保護令罪。被告自九十年五月十七日起至
    同年八月五日止，以錄音機置放於電話線箱內接線之方式竊錄告訴人之非公開談
    話，僅係基於一個竊錄他人談話之犯罪故意，所為之一個犯罪行為，應僅論以一
    罪。被告竊錄告訴人電話之行為，於民事通常保護令核發後，係以一行為觸犯無
    故以錄音竊錄他人非公開之談話罪及違反保護令罪，為想像競合犯，依刑法第五
    十五條之規定，應從一重之違反保護令罪處斷。檢察官起訴書事實欄雖已經載明
    被告竊錄他人非公開談話之事實，惟於證據及所犯法條中未論及被告涉犯刑法第
    三百十五條之一之無故以錄音竊錄他人非公開之談話罪，則有未洽。爰審酌被告
    係高級公務員，受有良好之教育，應知夫妻相處之道在相互尊重，卻以非法之方
    法侵害其妻之隱私，造成妻子精神不安，又無視於法院保護令之規範，及犯罪後
    態度良好等一切情狀，量處如主文所示之刑，並諭知易科罰金之折算標準，以資
    懲儆。此外被告未曾受有期徒刑以上刑之宣告，有台灣高等法院檢察署刑案紀錄
    簡覆表在卷可稽，被告於犯罪後已與告訴人離婚，且告訴人同意原諒被告犯行，
    有本院卷附之筆錄可按，被告經此教訓後，應知警惕，當無再犯之虞，本院因認
    對其所宣告之刑，以暫不執行為適當，爰併予宣告緩刑二年，以勵自新，並於緩
    刑期內付保護管束。另錄音機及電話線箱之連接線，均係供被告犯罪所用之物，
    為被告所有，業據其供承在卷，均應依刑法第三十八條第一項第二款之規定沒收
    。
據上論斷，應依刑事訴訟法第二百九十九條第一項前段，家庭暴力防治法第五十條第
二款、第三十條第一項，刑法第十一條前段、第三百十五條之一第二款、第五十五條
、第四十一條第一項、第七十四條第一款、第三十八條第一項第二款，罰金罰鍰提高
標準條例第二條，判決如主文。
本案經檢察官王巧玲到庭執行職務
中      華      民      國      九十一      年      五    月    二十九  日
                                      臺灣臺北地方法院刑事第九庭
                                          法  官  王  綽  光
右正本證明與原本無異。
如不服本判決，應於判決送達後十日內，向本院提出上訴狀。
                                          書記官  潘  惠  梅
中      華      民      國      九十一      年      五    月    三十    日
附錄論罪科刑法條：家庭暴力防治法第五十條。
違反法院依第十三條、第十五條所為之下列裁定者，為本法所稱之違反保護令罪，處
三年以下有期徒刑、拘役或科或併科新臺幣十萬元以下罰金：
一、禁止實施家庭暴力行為。
二、禁止直接或間接騷擾、接觸、通話或其他連絡行為。
三、命遷出住居所。
四、遠離住居所、工作場所、學校或其他特定場所。
五、命完成加害人處遇計畫、戒癮治療、精神治療、心理輔導或其他治療、輔導。
